臺灣板橋地方法院刑事判決　　　　　　　　　　　　八十九年度訴字第一二三二號
　　公　訴　人　臺灣板橋地方法院檢察署檢察官
　　被　　　告　丁○○原名沈.
　　指定辯護人　乙○公設辯護人　黃青慧
右列被告因違反毒品危害防制條例案件，經檢察官提起公訴（八十九年度毒偵字第一
０六九二號、第一０七０四號），乙○判決如左：
    主    文
丁○○無罪。
    理    由
一、本件公訴意旨略以：被告丁○○（原名沈義吉）與丙○○（另行審結）明知海洛
    因及安非他命係毒品危害防制條例規定之第一級與第二級毒品，禁止製造、販賣
    、轉讓、施用或持有，竟共同基於意圖販賣而持有第一級毒品海洛因與第二級毒
    品安非他命之犯意聯絡與行為分擔，由丙○○提供居住處所及提供海洛因供丁○○施用作為代價，於民國八十九年五月八日晚間九時三十分許，在臺北縣板橋市
    ○○街十五號「蘭竹旅社」三一一號房內，由丙○○交付丁○○第一級毒品海洛
    因二包（淨重０．七七公克、包裝重０．四八公克）、第二級毒品甲基安非他命
    二包（淨重一一．０六公克、包裝重一．七公克）、分裝塑膠袋二十五個，並代
    尋買主後，由丁○○負責送交買主並收取款項，而共同持有上開毒品。嗣丙○○
    於翌日（五月九日）凌晨二時許，在上開旅社三一一號房內為警查獲，再於同日
    上午六時十分許，在板橋市○○路「介壽公園」旁查獲丁○○，並扣得上開第一
    級毒品海洛因二包（淨重０．七七公克、包裝重０．四八公克）、第二級毒品甲
    基安非他命二包（淨重一一．０六公克、包裝重一．七公克）、分裝塑膠袋二十
    五個、及玻璃球吸食器一個等物，因認被告丁○○與同案被告丙○○共同涉犯毒
    品危害防制條例第五條第一項、第二項之意圖販賣而持有第一級毒品海洛因與第
    二級毒品安非他命罪嫌云云。
二、惟按犯罪事實應依證據認定之，無證據不得推定其犯罪事實，又不能證明被告犯
    罪者，應諭知無罪之判決，刑事訴訟法第一百五十四條、第三百零一條分別定有
    明文。再按犯罪事實之認定，應憑證據，如未能發現相當證據，或證據不足以證
    明，自不能以推測或擬制之方法，以為裁判基礎（最高法院四十年臺上字第八十
    六號判例參照）。又認定不利於被告之事實，須依積極證據，茍積極證據不足為
    不利於被告事實之認定時，即應為有利於被告之認定，更不必有何有利之證據，
    有最高法院四十年臺上字第八十六號、三十年上字第八一六號判例可資參照。而
    認定犯罪事實所憑之證據，無論為直接證據或間接證據，其為訴訟上之證明，須
    於通常一般之人均不致於有所懷疑，而得確信其為真實之程度者，始得據之為有
    罪之認定，倘其證明尚未達到此一程度，而有合理性懷疑之存在時，即無從為有
    罪之確信，亦有最高法院七十六年臺上字第四九八六號判例可資參酌。本件公訴
    意旨認被告丁○○與同案被告丙○○共同涉犯毒品危害防制條例第五條第一項、
    第二項之意圖販賣而持有第一級毒品海洛因與第二級毒品安非他命罪嫌，無非係
    以被告丁○○於警訊時及偵查中之供述、證人甲○○於警訊時之證言，及扣案之
    第一級毒品海洛因、第二級毒品安非他命、及分裝塑膠袋等為其論據。經訊被告
    丁○○堅決否認與同案被告丙○○共同意圖販賣而持有第一級與第二級毒品之行
    為，辯稱：扣案之海洛因與安非他命係供己施用，伊有向丙○○買過幾次安非他
    命，海洛因是丙○○送給伊的，丙○○只有查獲那次送伊海洛因等語。
三、經查扣案之白色粉末二包經送法務部調查局鑑定結果，確認係毒品海洛因，合計
    （淨重０．七七公克、包裝重０．四八公克），而扣案之結晶物送該局檢驗結果
    ，確認係第二級第八九項毒品甲基安非他命（淨重一一．０六公克、包裝重一．
    七公克），有該局八十九年五月二十五日（八九）陸（一）字第八九一六二五０
    一號、九十年一月八日（九０）陸（一）字第八九０九八一四一號鑑定通知書各
    一紙附卷可稽。
四、次查被告丁○○於警訊時固曾供稱：扣案之海洛因與安非他命係綽號「阿生」之
    丙○○於八十九年五月九日凌晨一時許交付，要伊帶出來與不詳男子交易，但該
    男子未出現，伊在回途被員警查獲，丙○○僅提供住處供伊居住，偶爾提供吃，
    賣毒品給他人時伊沒有抽傭云云（見臺灣板橋地方法院檢察署八十九年度毒偵字
    第一０六九二號卷第九頁背面至第十頁）。於偵查中初訊時稱：扣案之海洛因與
    安非他命係丙○○在賓館拿給伊，叫伊送到統一超商，伊不送，丙○○就恐嚇伊
    云云（上開第一０六九二號偵查卷第三十頁）。然其於乙○初訊時改稱：毒品係
    伊與丙○○合資買來施用的，蘭竹旅社係丙○○在住，伊未在該處住，丙○○未
    給伊毒品，伊也未出錢買過，每次均係合資購買，查獲當日係二人施用完後丙○○將毒品放在伊身上，合資後有時係伊去買，有時係丙○○去買，分裝袋是用來
    將毒品分成小袋方便攜帶云云（見乙○九十年三月十三日訊問筆錄）。嗣又稱：
    毒品係向丙○○拿的，是丙○○開庭前要伊說是合資買的，扣案之毒品係伊買來
    要自己吸食的，伊大部分係吸安非他命，海洛因是用香煙吸食的，伊有向丙○○
    買過幾次安非他命，海洛因是丙○○送給伊的，丙○○只有查獲那次送伊海洛因
    等語（見乙○九十一年一月十七日訊問筆錄）。於乙○審判庭時復稱：扣案之海
    洛因與安非他命是丙○○在伊被抓前幾天在旅社旁邊路上給伊的，安非他命係伊
    以一、二萬元向他買的，海洛因是丙○○送的，分裝袋與吸食器是伊自己的，當
    天實際狀況是丙○○與甲○○還有甲○○的朋友發生摩擦，甲○○的朋友到新莊
    分局去檢舉，警察先抓到丙○○，丙○○再打電話給伊及甲○○，電話中要伊幫
    他付賓館費用，伊之前與丙○○分手後尚未回家，所以身上帶有李給伊之毒品，
    伊前後向丙○○買過約三萬元之毒品，先前係向另一朋友拿毒品，朋友被抓後，
    才改向丙○○拿，伊好意拿錢給丙○○，卻被他陷害，一時氣憤，所以才在警訊
    及檢察官那邊說是丙○○要伊送毒品等語（見乙○九十一年四月四日審判筆錄）
    。其先後供述矛盾不一，後能否僅以其在警訊中之自白，及先後不一之供述，論
    斷其意圖販賣而持有毒品之行為，實不無疑問。
五、同案被告丙○○於警訊時及偵審中否認扣案之海洛因及安非他命係其交付被告丁○○，辯稱：本案起因係一綽號「阿奇」之人與甲○○有摩擦，丁○○要伊叫他
    們去伊住處協調，後來丁○○把「阿奇」帶走，「阿奇」就找新莊分局的員警找
    伊，員警要伊找丁○○出來澄清，伊就打電話騙丁○○叫他幫伊付房租，伊不知
    丁○○身上有毒品，丁○○以為本案係伊報警查獲他，可能因此懷恨咬伊，伊未
    提供丁○○吃住，伊曾向丁○○買過安非他命云云（見臺灣板橋地方法院檢察署
    八十九年度毒偵字第一０六九二號卷第五頁背面、第二十九頁、第三十五頁、第
    三十七頁背面、乙○八十九年十二月十八日、九十年二月二十七日訊問筆錄）。
    其所供與被告丁○○所言顯有出入。
六、又證人甲○○於警訊時陳稱：員警於八十九年五月九日上午六時十分許，在板橋
    市○○路「樂苑旅社」樓下查獲伊與丁○○、張天送，並在丁○○的襪子內查獲
    黑色皮包內裝有海洛因與安非他命，伊於同年五月八日晚間九時三十分許在丙○○住的板橋市○○街蘭竹旅社三一一號房內看見丙○○交給丁○○，但伊不知裡
    面裝何物品等語（見上開第一０六九二號偵查卷第十一頁背面至第十二頁）。其
    於乙○訊問時又證稱：被查獲當天係丁○○接到丙○○電話，說沒錢付旅社房租
    ，所以丁○○找伊一起去幫丙○○付錢，員警在丁○○襪子裡查到的海洛因與安
    非他命伊不清楚是誰的，伊於八十九年五月八日晚間九時三十分許在「蘭竹旅社
    」只看到他們在分裝毒品，但誰交給誰就不太清楚等語（見乙○八十九年十二月
    十八日訊問筆錄）。是證人甲○○警訊中所言至多僅能證明被告丁○○為警查獲
    時所持有之海洛因與安非他命係同案被告丙○○所交付，至於交付之原因究係如
    被告丁○○於乙○訊問時所稱係向丙○○買來自行施用，抑或如公訴意旨所謂係
    由丁○○負責送交買主並收取款項，尚難僅從甲○○之證言得知。
七、再證人員警林文欽於乙○訊問時證稱：當日先在賓館查到丙○○，當時房內除丙○○與其女友外，無毒品或吸食器。丙○○告訴員警說等一下有人要送毒品過來
    ，員警便在賓館內外埋伏，後來丁○○出現，在其身上搜出毒品，介壽公園即在
    該旅社轉角等語（見乙○九十年三月十三日訊問筆錄）。員警之證言亦僅能證明
    被告丁○○被查獲時持有扣案毒品之事實。
八、復經乙○函請法務部調查局對被告丁○○以控制問題法、混合問題法測謊結果，
    其在（一）、丙○○未交付其扣案之毒品；（二）、前未向丙○○購買毒品；（
    三）、其與丙○○合資購買毒品等三問題上，經測試呈情緒波動之反應，研判有
    說謊，有該局九十一年一月二日（九一）調科參字第九００八二八九三號測謊報
    告書一紙在卷可參。顯見扣案之毒品海洛因與安非他命確係被告丁○○自同案被
    告丙○○購得，然至此仍不足以證明被告丁○○與同案被告丙○○有何共同意圖
    販賣而持有毒品之行為。
九、本案公訴意旨認被告丁○○與同案被告丙○○共同涉犯意圖販賣而持有毒品之罪
    嫌，所憑之依據無非係被告丁○○於警訊時及偵查中之自白、證人甲○○於警訊
    時之證言，及扣案之第一級毒品海洛因、第二級毒品安非他命、及分裝塑膠袋等
    。惟被告丁○○前後供述反覆不一，證人甲○○之證言充其量僅能證明扣案毒品
    係同案被告丙○○交給被告丁○○之事實，已見前述。而扣案之第一級毒品海洛
    因與第二級毒品安非他命數量並不算多，亦有可能係被告丁○○個人施用之分量
    。公訴意旨認被告有販賣毒品之意圖，然買主為何人？被告丁○○若不認識買主
    ，二人如何碰面辨識？如欲販賣毒品，海洛因及安非他命之販售價格為何？均乏
    積極事證證明。綜上所述，本案關於被告丁○○究竟有無與同案被告丙○○共同
    意圖販賣而持有毒品，既缺乏通常一般之人均不致於有所懷疑，而得確信其為真
    實之積極證據，而有合理性懷疑之存在，揆諸前揭條文規定及判例意旨，即無從
    為被告丁○○有罪之認定，自應對之為無罪判決之諭知。
據上論斷，應依刑事訴訟法第三百零一條第一項，判決如主文。
本案經檢察官朱帥俊到庭執行職務。
中      華      民      國      九 十 一   年     四     月    十  八   日
                                           臺灣板橋地方法院刑事第四庭
                                               法    官    談      虎
右正本證明與原本無異
如不服本判決應於送達後十日內向乙○提出上訴狀
                                               書 記 官    陳  君  偉
中      華      民      國      九 十 一   年     四     月  二十四     日
